臺灣高等法院刑事判決　　　　　　　　　　　　　　九十一年度交上易字第九四號
　　上　訴　人　　臺灣宜蘭地方法院檢察署檢察官
　　被　　　告　　乙○○
右上訴人因被告過失傷害案件，不服臺灣宜蘭地方法院九十年度交易字第六二號，中
華民國九十一年二月二十一日第一審判決（起訴案號：臺灣宜蘭地方法院檢察署八十
九年度偵字第三五一三號）提起上訴，本院判決如左：
    主  文
原判決撤銷。
乙○○因過失傷害人致重傷，處有期徒刑伍月，如易科罰金，以佰元折算壹日。
    事  實
一、乙○○於民國（下同）八十九年九月三十日晚間九時三十分許，騎乘車牌號碼Ｌ
    ＥＨ—０七八號重機車，自宜蘭縣五結鄉○○路清水三巷（下稱肇事路段）十一
    號住處大樓公用地下室停車場駛出，旋即左轉沿肇事路段往臺二線方向行駛，原
    應注意汽車行駛至交岔路口時，轉彎車應讓直行車先行，且依當時天候陰、夜間
    有照明、路面乾燥無缺陷、道路無障礙物、視距良好等並無不能注意之情事，竟
    疏未注意而未停讓右側車輛先行，即斜行橫越肇事路段，與騎乘車牌號碼ＵＸＬ
    ─０五０號輕機車，沿該路段由抽水站往臺二線方向行駛，亦疏未注意車前狀況
    之丙○○發生擦撞，致丙○○受有頭部外傷併急性硬腦膜下出血，認知功能障礙
    等傷害，乙○○則受有右上下肢擦傷之傷害（丙○○過失傷害部分由原審法院另
    行審理）。
二、案經丙○○之母丁○○訴由宜蘭縣警察局羅東分局報請臺灣宜蘭地方法院檢察署
    檢察官偵查起訴。
    理  由
一、訊據被告乙○○，固坦承於右揭時、地騎乘重機車與被害人丙○○騎駛之輕機車
    發生碰撞，致二人均受傷之事實不諱，惟堅詞否認有何過失，辯稱：（一）其自
    住處大樓公用停車場駛出時，並未見被害人丙○○騎乘之機車在肇事路段行駛，
    顯無庸停讓被害人之機車先行；（二）其已完成左轉直行後，始遭被害人騎乘之
    機車由後追撞，就本件車禍事故之發生，其並無過失云云。
二、經查：
（一）右揭事實，業據代行告訴人丁○○及被害人丙○○指訴綦詳，並有道路交通事
      故調查報告表及車損照片等附卷可資佐證；而被害人丙○○因本件交通事故，
      受有右側硬腦膜下血腫之傷害，經開顱手術後，目前仍有語言溝通障礙、咬字
      不清楚、左側偏癱之事實，亦有羅東博愛醫院九十年五月三十日（九十）羅博
      醫字第０五０一四九號函及檢附病歷、行政院國軍退除役官兵輔導委員會臺北
      榮民總醫院九十年六月六日（九十）北總行字第０五一六０號函及檢附病歷資
      料在卷可稽。
（二）依卷附道路交通事故調查報告表所繪現場圖，二機車發生碰撞後，重機車向左
      前方滑倒，輕機車往右前方滑倒，並分別於地面留下五．五公尺及五．八公尺
      之刮地擦痕，重機車倒地刮擦痕起點北距路面邊緣四．八公尺；再依兩車之車
      損照片所攝，重機車右後方排氣管上防燙板有明顯碰擊新痕，輕機車前輪擋泥
      板正面前端並無明顯痕跡；參以被告受傷部位均在右上、下肢，其於羅東博愛
      醫院急診時亦主訴「右側臀部及右側肩膀疼痛」（中文病情說明附原審卷第七
      八頁），足徵被告騎乘重機車自社區地下室停車場左轉，未停讓右側被害人之
      機車先行而斜行橫越道路，尚未轉正前，適疏未注意車前狀況之被害人騎駛輕
      機車自後抵達，撞擊重機車右後方排氣管上防燙板，臺灣省基宜區車輛行車事
      故鑑定委員會九十年三月七日基宜鑑字第九０００四七號鑑定意見書亦同此認
      定。另本院經將本件肇事責任送請國立交通大學鑑定，結果以：重機車受撞擊
      後，往左前方失控倒地，於地面刮摩五．五公尺後停止；輕機車因速度較快，
      且非正面追撞，遂沿原行進方向併以碰撞運動之分離方向（即往前、往右）失
      控倒地，於地面刮摩五．八公尺後停止於重機車前方，綜合研判應係重機車自
      社區地下室停車場左轉，未暫停讓右側直行車先行，為肇事主因；輕機車在未
      劃分向線產業道路，未注意車前狀況，為肇事次因，此有國立交通大學九十一
      年六月六日（九一）交大管運字第二四八七號函檢附之鑑定意見書在卷可參。
      被告辯稱其係於直行時遭被害人之輕機車自後追撞，顯與事實不符而未足採據
      。至證人甲○○雖證稱目睹被告係直行遭在後之被害人機車撞擊（偵查卷第七
      頁反面、原審九十年十一月六日訊問筆錄），惟如以證人所處之中庭位置目睹
      被告行車方向，必須被告係往右空地之方向行駛，始有經證人認定係斜行之可
      能。證人甲○○之證述，尚無足資為對被告有利之認定。
（三）被害人身體受傷後，於九十一年八月二十二日至國立臺灣大學醫學院附設醫院
      門診鑑定，結果認被告雙側下肢有明顯之協調障礙，動作笨拙無力，無法自行
      站立或行走，日常生活全須他人照料，且經魏氏成人智力測驗，其全智商指數
      為六十七分，屬輕度智障程度，其所受傷害（語能及肢體功能）應已達到重傷
      害程度，亦有國立臺灣大學醫學院附設醫院九十一年九月二十六日（九十一）
      校附醫秘字第九一０００一五七九０號函復在卷可憑。
三、次查，汽車（含機車）行駛至交岔路口時，轉彎車輛應讓直行車輛先行；汽車（
    含機車）行駛時，駕駛人應注意車前狀況，並隨時採取必要之安全措施，分別為
    道路交通安全規則第一百零二條第一項第六款及第九十四條第三項所明定。本件
    依卷附道路交通事故調查報告表之記載，肇事當時天候為陰、夜間有照明、路面
    乾燥無缺陷、道路無障礙物、視距良好，被告與被害人均有預見危險及避免危險
    發生之可能性，竟均疏未注意於此，肇致本件車禍之發生，其等均有過失甚明。
    雖被害人就本件車禍之發生，亦有未注意車前狀況之過失，惟仍不得解免被告之
    過失責任。且被告之過失行為與被害人受重傷害之結果間，復有相當因果關係。
    被告辯稱並無過失云云，顯係卸責之詞，不足採信。本件事證明確，被告之犯行
    洵堪認定。
四、核被告所為，係犯刑法第二百八十四條第一項後段之過失傷害致重傷罪。檢察官
    認被告係犯刑法第二百八十四條第一項前段之過失傷害罪，尚有未洽，起訴法條
    應予變更。
五、原審未查，以並無積極證據足資證明被告就本件車禍之發生有何過失，遽為被告
    無罪之諭知，尚有違誤。檢察官據代行告訴人之請求，執此指摘原判決不當，為
    有理由，自應由本院予以撤銷改判。爰審酌被告過失之程度、犯罪所生損害及於
    犯罪後迄未與被害人達成和解之態度等一切情狀，量處如主文第二項所示之刑。
    又被告於行為後，刑法第四十一條之規定，業於九十年一月十日修正公布，並於
    同年月十二日生效，應依同法第二條第一項前段規定，適用裁判時即修正後之刑
    法第四十一條第一項前段之規定，諭知易科罰金之折算標準。
據上論斷，應依刑事訴訟法第三百六十九條第一項前段、第三百六十四條、第二百九
十九條第一項前段、第三百條，刑法第二條第一項前段、第二百八十四條第一項後段
、第四十一條第一項前段，罰金罰鍰提高標準條例第一條前段、第二條，判決如主文
。
本案經檢察官曾忠己到庭執行職務
中    華    民    國      九十一      年      十      月      三十一    日
                              臺灣高等法院交通法庭
                                  審判長法  官  陳  春  秋
                                        法  官  高  明  哲
                                        法  官  王  麗  莉
右正本證明與原本無異。
不得上訴。
                                        書記官  蘇  秋  
中    華    民    國     九十一       年      十      月      三十一    日
附錄：本判決論罪科刑法條
刑法第二百八十四條第一項
因過失傷害人者，處六月以下有期徒刑、拘役或五百元以下罰金。致重傷者，處一年
以下有期徒刑、拘役或五百元下罰金。
